【裁判字號】    99,裁,1295
【裁判日期】    990610
【裁判案由】    新型專利舉發
【裁判全文】
最  高  行  政  法  院  裁  定
                                      99年度裁字第1295號
上  訴  人  安奕精密工業股份有限公司
代  表  人  甲○○
                        送達代收人  乙○○
                        市永春東一路549號3樓
訴訟代理人  陳國樟律師
被 上訴 人  經濟部智慧財產局
代  表  人  王美花
參  加  人  長安微電有限公司
代  表  人  丁○○
訴訟代理人  莊勝榮律師
上列當事人間新型專利舉發事件，上訴人對於中華民國99年1月2
1日智慧財產法院98年度行專訴字第101號行政判決，提起上訴，
本院裁定如下：
    主  文
上訴駁回。
上訴審訴訟費用由上訴人負擔。
    理  由
一、按依據智慧財產案件審理法第32條規定提起上訴者，即應適
    用行政訴訟法關於上訴審程序相關規定。對於智慧財產法院
    行政判決之上訴，非以其違背法令為理由，不得為之，行政
    訴訟法第242條定有明文。依同法第243條第1項規定，判決
    不適用法規或適用不當者，為違背法令；而判決有同條第2
    項所列各款情形之一者，為當然違背法令。是當事人對於智
    慧財產法院行政判決上訴，如依行政訴訟法第243條第1項規
    定，以智慧財產法院判決有不適用法規或適用不當為理由時
    ，其上訴狀或理由書應有具體之指摘，並揭示該法規之條項
    或其內容；若係成文法以外之法則，應揭示該法則之旨趣；
    倘為司法院解釋或本院之判例，則應揭示該判解之字號或其
    內容；如以行政訴訟法第243條第2項所列各款情形為理由時
    ，其上訴狀或理由書，應揭示合於該條項各款之事實。上訴
    狀或理由書如未依此項方法表明，或其所表明者與上開法條
    規定不合時，即難認為已對智慧財產法院行政判決之違背法
    令有具體之指摘，其上訴自難認為合法。
二、本件上訴人對於智慧財產法院98年度行專訴字第101號行政
    判決（下稱原判決）提起上訴，雖略以：原審法院以上訴人
    未能釋明言詞辯論程序所提出之原證1至原證4及馬達實物2
    個如何不能於準備程序或適當時期提出，遽以認定上訴人提
    出前揭證據有重大過失，並影響訴訟程序終結為由駁回上訴
    人於原審調查證據之請求，然上訴人於原審所提出之原證2
    係存於參加人於臺灣臺中地方法院檢察署（下稱臺中地檢署
    ）89年度偵字第15874號卷，該卷證資料上訴人早於民國（
    下同）98年10月9日即具狀聲請法院調卷，然原審法院於98
    年12月1日準備程序方諭知向臺中地檢署調卷，並表示將於
    言詞辯論程序中提示兩造，然原審法院未待上開卷證調取到
    院，隨即於12月3日通知將於同月31日進行言詞辯論，而上
    開卷宗遲至同月17日（週四）始調取到原審法院，上訴人須
    待12月21日（週一）始能閱卷，上訴人於閱卷後隨即於同年
    月31日當庭提出請求，何來重大過失、意圖延滯訴訟之說？
    原審法院一面諭知將於言詞辯論期日程序中提示上開卷證，
    復遽予認定上訴人於原審言詞辯論期日引用調卷證據作為證
    據為重大過失遲誤提出，甚而有延滯訴訟之舉，因此駁回上
    訴人於原審所提證據調查之請求，難謂無程序突襲之重大瑕
    疵，又原審法院於本件行政撤銷訴訟中僅開一次準備程序庭
    及一次言詞辯論庭，未待調卷資料到院即表示準備程序終結
    ，致上訴人未能就上開資料於準備程序時主張，其程序已有
    違誤，而就調卷資料內容未依職權調查審酌，甚至不許上訴
    人於閱卷後首次開庭時引用調卷資料為證據，顯然無視上訴
    人於首次開庭之準備程序中主張證據提出之請求，實質上剝
    奪上訴人引用調卷資料為證據之機會，原審法院亦罔顧應依
    職權調查證據以釐清事實真相之義務，草率結束準備程序進
    入言詞辯論程序，復駁斥上訴人依法所提出之證據於法不合
    ，原審法院所為不無輕率之嫌，訴訟程序顯有重大瑕疵；另
    依原審筆錄記載，原審不僅未向上訴人闡明應說明未能於準
    備程序適時提出之正當理由，更迅速終結言詞辯論造成程序
    突襲，使上訴人無法充分陳述、攻防，揆諸行政訴訟法第12
    5條第2項及第3項規定及最高法院43年台上字第12號判例意
    旨，原判決違背闡明義務，其訴訟程序有重大瑕疵，所為判
    決自屬違背法令等語，為其論據。惟查，原審業已斟酌全辯
    論意旨及調查證據之結果，依論理及經驗法則判斷事實之真
    偽，並將其得心證之理由，記明於判決。核其上訴狀所載內
    容，無非係執其歧異之見解，泛指原審法院認上訴人具有智
    慧財產案件審理細則第40條第1項但書規定事由，駁回上訴
    人證據提出之程序有重大瑕疵，而未具體表明原判決究竟有
    如何合於不適用法規或適用不當、或有行政訴訟法第243條
    第2項所列各款之情形，尚難認為已對原判決之如何違背法
    令有具體之指摘。依首揭規定及說明，應認其上訴為不合法
    ，應予駁回。
三、據上論結，本件上訴為不合法。依行政訴訟法第249條第1項
    前段、第104條、民事訴訟法第95條、第78條，裁定如主文
    。
中    華    民    國    99    年    6     月    10    日
                    最高行政法院第四庭
                        審判長法官  劉  鑫  楨
                              法官  林  茂  權
                              法官  林  文  舟
                              法官  曹  瑞  卿
                              法官  陳  鴻  斌

以  上  正  本  證  明  與  原  本  無  異
中    華    民    國    99    年    6     月    10    日
                              書記官  吳  玫  瑩

司法院資訊處製作；財團法人民間司法改革基金會備份。
